臺灣臺北地方法院刑事裁定　　　　　　　100年度聲字第384號
聲　請　人　臺灣臺北地方法院檢察署檢察官
受　刑　人　陳國豪
上列聲請人因聲請易科罰金案件（100年度執聲字第205號），經
聲請人就本院於民國100年2月16日所為之裁定提起抗告，本院更
為裁定如下：
    主  文
原裁定撤銷。
陳國豪所犯私行拘禁罪，經本院以91年度訴字第837號刑事判決
判處有期徒刑伍月，如易科罰金，以銀元參佰元（即新臺幣玖佰
元）折算壹日。
    理  由
一、本院原裁定意旨略以：受刑人陳國豪因犯貪瀆及妨害自由（
    私行拘禁）等罪，經本院於98年6月30日以91年度訴字第837
    號分別判處有期徒刑有期徒刑4年並褫奪公權2年，減為有期
    徒刑2年並褫奪公權1年、有期徒刑8年並褫奪公權4年及有期
    徒刑10月減為有期徒刑5月，合併定應執行有期徒刑9年並褫
    奪公權4年。因其所犯貪瀆罪部分依法不得易科罰金，本院
    就其所犯妨害自由罪（私行拘禁）部分未為易科罰金折算標
    準之諭知。嗣經全部提起上訴後，受刑人就其所犯之妨害自
    由（私行拘禁）罪部分，於99年7月29日具狀撤回上訴而確
    定，並移案執行，至於其所涉貪瀆罪部分現仍由臺灣高等法
    院審理中，尚未確定，認受刑人所犯私行拘禁罪部分，與其
    所犯上揭貪瀆罪部分已經分離，而無「得易科罰金之罪，與
    不得易科之他罪合併處罰」之可言，且該罪屬最重本刑為5
    年以下有期徒刑之罪，所受宣告之刑復未逾有期徒刑6月，
    爰依刑法第41條第1項之規定，裁定易科罰金折算標準。
二、抗告意旨略以：本件受刑人行為時之刑法第41條第1項前段
    規定:「犯最重本刑為5年以下有期徒刑以下之刑之罪，而受
    6個月以下有期刑或拘役之宣告，因身體、教育、職業、家
    庭之關係或其他正當事由，執行顯有困難者，得以1元以上3
    元以下折算1日，易科罰金。」，依斯時有效施行之罰金罰
    鍰提高標準條例第2條前段規定（業於95年5月17日經總統以
    華總一義字第09500069791號令修正公布刪除，並自95年7月
    1日起生效），依刑法第41條易科罰金者，就其原定數額提
    高為1百倍折算1日，則依本件受刑人行為時之刑法及罰金罰
    鍰提高標準條例關於易科罰金折算標準之規定，係以銀元3
    百元折算1日，經折算為新臺幣後，應以新臺幣9百元折算1
    日。而現行刑法第41條第1項前段規定:「犯最重本刑為5年
    以下有期徒刑以下之刑之罪，而受6個月以下有期刑或拘役
    之宣告者，得以新臺幣1000元、2000元或3000元折算1日，
    易科罰金。」，比較修正前、後關於易科罰金折算標準之規
    定，以修正前刑法第41條第1項前段及修正前罰金罰鍰提高
    標準條例第2條前段規定，較有利於本件受刑人，是原審裁
    定漏未斟酌及此，逕以新臺幣1000元折算1日，易科罰金，
    自有違誤，難認妥適，爰聲請撤銷原裁定，另為適當合法之
    裁定等語。
三、按行為後法律有變更者，適用行為時之法律，但行為後之法
    律有利於行為人者，適用最有利於行為人之法律，現行刑法
    第2條第1項定有明文。本件受刑人犯本件私行拘禁罪行為後
    ，刑法第41條業經修正，修正前刑法第41條第1項前段關於
    得易科罰金之折算標準，原規定為「得以1元以上3元以下折
    算1日」，依廢止前罰金罰鍰提高標準條例第2條，就其原定
    數額提高為100倍折算1日，亦即最高應以銀元300元（新臺
    幣900元）折算1日；而修正後之上開刑法折算標準則為：「
    以新臺幣1千元、2千元或3千元折算1日」，顯然修正前易科
    罰金折算標準之金額較低，對受刑人較為有利，揆諸前揭刑
    法第2條第1項前段規定，自應依修正前刑法第41條第1項前
    段定其易科罰金之折算標準。又按原審法院認為抗告有理由
    者，應更正其裁定，刑事訴訟法第408條第2項前段亦有明文
    。
四、經查，本件受刑人陳國豪所犯妨害自由（私行拘禁）等罪，
    經本院分別判處如前揭之刑並定其應執行刑，受刑人所犯妨
    害自由（私行拘禁）罪部分，既經具狀撤回上訴而確定，並
    移案執行，自與其所犯尚未確定之貪瀆罪部分部分分離，而
    已無「得易科罰金之罪，與不得易科之他罪合併處罰」之可
    言，且其所犯前揭業經確定之妨害自由罪（私行拘禁）屬最
    重本刑為5年以下有期徒刑之罪，所受宣告之刑復未逾有期
    徒刑6月，自應為易科罰金折算標準之諭知。然本院前於裁
    定易科罰金之折算標準時，疏未注意受刑人犯本件妨害自由
    罪之行為時刑法即修正前刑法第41條第1項前段之規定較有
    利於受刑人，揆諸前揭規定，應適用修正前之刑法第41條第
    1 項第1項前段及廢止前罰金罰鍰提高標準條例第2條規定，
    諭知易科罰金之折算標準，而逕依現行刑法之規定諭知易科
    罰金折算標準。抗告意旨執以指摘原裁定不當，為有理由，
    自應由本院將原裁定撤銷，並更正其裁定如主文所示。
五、據上論結，應依刑事訴訟法第408條第2項前段、第220條，
    刑法第2條第1項前段、修正前刑法第41條第1項前段，廢止
    前罰金罰鍰提高標準條例第2條，現行法規所定貨幣單位折
    算新臺幣條例第2條，裁定如主文。
中    華    民    國   100    年    3     月    2     日
                  刑事第二十庭  法  官  李桂英
以上正本證明與原本無異。
如不服本裁定，應於送達後5日內，向本院提出抗告狀。
                                書記官  黃勤涵
中    華    民    國   100    年    3     月    2     日